臺灣高等法院刑事判決　　　　　　　　94年度上訴字第1306號
　　上　訴　人
　　即　被　告　甲○○
選任辯護人　蔡讚燁律師
上列上訴人因偽造文書案件，不服臺灣臺北地方法院93年度訴字
第1357號，中華民國94年3月31日第一審判決（起訴案號： 臺灣
臺北地方法院檢察署93年度偵字第15180號），提起上訴， 本院
判決如下：
    主  文
上訴駁回。
    事  實
一、甲○○曾於民國85年間因犯毀棄損害案件，經台灣板橋地方
    法院以85年度易字第4692號判處有期徒刑4月，緩刑5年，經
    上訴台灣高等法院以86年度上易字第184號判處上訴駁回 而
    確定，嗣後因於緩刑期間犯其他案件，經台灣桃園地方法院
    以88年度撤緩字第9號撤銷緩刑宣告；另於86年間因犯 侵占
    罪及貪污治罪條例案件，經本院以86年度訴字第1338號判處
    貪污治罪條例部分有期徒刑1年4月、侵占罪5月， 定應執行
    刑1年6月，經上訴本院以86年度上訴字第5653號判處侵占罪
    部分上訴駁回而確定，違犯貪污治罪條例部分則因繼續上訴
    而尚未確定；上述毀棄損害、侵占兩罪經送監接續執行，於
    88年6月2日執行完畢。詎甲○○仍不知悔改，為取信家人其
    於特定時間出入境，竟出於偽造公文書之犯意， 於93年5月
    14日前之某日晚上，至臺北縣新店市○○路與建國路附近之
    不知名刻印店，委請不知情之成年人，偽刻內政部警政署航
    空警察局證照查驗隊職務上所制作之入境、出境查驗章各乙
    個，嗣即在其位於臺北市○○區○○路2段189號13樓之14之
    住處，接續以上開偽刻之入境、出境查驗章，蓋用內政部警
    政署航空警察局證照查驗隊之「西元2004年5月14日」 出境
    查驗章戳印、「西元2004年5月21日」 入境查驗章戳印各乙
    枚於甲○○所有、曾於93年4月15日申報遺失、嗣於93年5月
    上旬尋回之中華民國護照（護照編號：第0000000 00號）第
    17頁上，偽造成表示內政部警政署航空警察局證照查驗隊查
    驗甲○○於前開時間入出境事實之公文書，足以生損害於入
    出境管理機關對於入出境管理之正確性。 嗣甲○○於93年5
    月20日經桃園中正國際機場出境時，遺失上開護照於中華航
    空公司櫃台，於翌日19時許入境後向內政部警政署航空警察
    局領取時，為警查獲，並扣得上開甲○○中華民國護照（護
    照編號：第000000000號）乙本。
二、案經內政部警政署航空警察局移送臺灣臺北地方法院檢察署
    檢察官提起公訴。
    理  由
一、訊據被告對於在右揭時地委請不知情印章店成年人偽刻入、
    出境查驗章戳印，並接續以上開偽刻之入境、出境查驗章，
    蓋蓋用內政部警政署航空警察局證照查驗隊之「西元2004年
    5月14日」出境查驗章戳印、「西元2004年5月21日」入境查
    驗章戳印各乙枚於被告所有，曾於93年4月15日申報遺失 、
    嗣於93年5月上旬尋回之中華民國護照（護照編號：第00000
    0000號）第17頁上一節供認不諱，惟辯稱：伊只是好玩，做
    為紀錄用，未使用過，也非用於取信家人等語，其辯護人則
    為被告辯陳：被告並無犯意，且本件並非有效的護照，無法
    使用，不致生損害於公眾或他人，被告確實於2004年5月21
    日入境，與護照上入境驗章戳日期相符，亦乏實質違法性，
    而出入境印戳既蓋於護照上，供出入境註銷用，自與旅行相
    類之特種文書相同，亦非屬偽造準公文書性質等語。
二、經查，被告有前開犯行，除據被告前開供稱外，復有國人遺
    失護照資料查詢表、旅客入出境記錄查詢表，及內政部警政
    署航空警察局93年5月28日航警查鑑字第093005003號證照鑑
    驗通知書（明載扣案之甲○○護照（護照號碼： 000000000
    號）第17頁上，蓋印日期為「西元2004年5月14 日」出境查
    驗章戳印、「西元2004年5月21日」入境查驗章戳印， 經鑑
    驗結果均為偽刻冒蓋等語）、證照查驗隊鑑識報告（明載扣
    案之甲○○護照上之入、出境查驗章戳印，其刻工粗糙，且
    複查入出境查驗電腦系統資料，國人甲○○並無上述日期之
    出境紀錄、其上述日期之入境紀錄非扣案護照上章號為222
    之官員查驗入境，研判均為偽刻冒蓋）等件附卷可稽，並有
    扣案之中華民國護照（護照號碼：000000000號） 乙本可憑
    ，被告有前開偽造文書犯行，甚為明確。本件爭點為被告所
    為，是否構成偽造準公文書，或屬成立其它罪名，且有無足
    生損害於公眾或他人。
三、按以偽刻之出境、入境印戳加蓋於護照上，偽造虛構表示該
    護照持有人係合法出境及入境，雖偽刻之印戳並非表示公務
    機關或機關長官資格，而非公印，但該印戳加蓋於護照簽證
    欄上，表示持有該護照之人為合法出境或入境者，即與刑法
    第220條第1項所稱足以表示其用意之證明者相當，屬於偽造
    以文書論之公文書（最高法院91年台上字第7144號裁判意旨
    參照）；又護照係指中華民國國民在國外旅行所使用之國籍
    身分證明文件，其主管機關係外交部，而人民出入國境之查
    驗，則屬內政部，此觀之護照條例施行細則暨入出國及移民
    法之規定自明，內政部警政署航空警察局之公務員，於執行
    入出國境旅客證照查驗職務時，在職務上製作表示入出國境
    旅客（人民）經受查驗完畢之證明，縱以戳章型式在護照內
    頁簽證欄上填記，既非護照、旅券之本體，復與關於護照持
    有人之品行、能力、服務或其他相類之證書無涉，當非刑法
    第212條規定之特種文書， 而屬同法第220條第1項規定之準
    公文書，且該圓型章戳亦非表示人格證明符號之印章，偽造
    入出境查驗戳章蓋用在護照內頁， 應論以刑法第211條之偽
    造公文書罪（最高法院92年台上字第902號裁判意旨參照）
    ，故辯護人所陳應非屬偽造公文書云云，尚有未合；再者，
    本件扣案之甲○○中華民國護照雖已申報遺失，惟形式上仍
    有護照之外觀，又政府對於人民出入境之管理，雖於內政部
    警政署入出境管理局之電腦檔案資料可查，偽造護照上入出
    境之日期，固無法更改電腦檔案中真實之入出境日期，惟入
    出境管理單位之檔案僅屬內部供查對管理之入出境資料，與
    由執行入出國境旅客證照查驗職務之公務員，基於職務以戳
    章型式在護照上填記，用以表示入出國境旅客（人民）經受
    查驗證明用意之準公文書，非可同視，如加以偽造以假當真
    、混淆事實，足令人誤以為偽造之內容為權責機關所為，即
    有礙於該文書之信用性與公信力，當足生損害於入出境管理
    單位對於入出境管理之正確性。故被告所為，係屬偽造準公
    文書罪行甚明，被告及其辯護人前開所辯，尚不足採信，犯
    行堪以認定。
四、核被告所為，係犯刑法第220、211條之偽造準公文書罪。被
    告以偽刻之入境、出境查驗章在扣案中華民國護照之第17頁
    ，蓋用入境、出境查驗章戳印各乙枚，乃一犯意接續多次行
    為，侵害一個法益，為接續犯，應僅論以一偽造公文書罪，
    又其利用不知情之不詳人士偽造前開戳章，係屬間接正犯。
    又被告曾於85年間因犯毀棄損害案件，經台灣板橋地方法院
    以85年度易字第4692號判處有期徒刑4月，緩刑5年，經上訴
    本院以86年度上易字第184號判處上訴駁回而確定， 嗣後因
    於緩刑期間犯其他案件，經台灣桃園地方法院以88年度撤緩
    字第9號撤銷緩刑宣告； 另於86年間因犯侵占罪及貪污治罪
    條例案件，經本院以86年度訴字第1338號判處貪污治罪條例
    部分有期徒刑1年4月、侵占罪5月，定應執行刑1年6月， 經
    上訴本院以86年度上訴字第5653號判處侵占罪部分上訴駁回
    而確定，違犯貪污治罪條例部分則因公訴人上訴最高法院而
    尚未確定；上述毀棄損害、侵占兩罪經送監接續執行，於88
    年6月2日執行完畢，有本院被告全國前案紀錄表一份在卷可
    參，其受有期徒刑之執行完畢， 5年以內再犯本件有期徒刑
    以上之罪，為累犯，應依法加重其刑。又被告所犯偽造公文
    書罪為法定刑1年以上7年以下有期徒刑之罪，被告於原審及
    本院審理時對於偽造事實均坦承不諱，且其偽造公文書之動
    機乃為取信家人，偽造後尚未及行使即為警查獲，並斟酌被
    告負責其中風及患有糖尿病母親於養護中心之照護費用，有
    桃園縣私立東陽安養護中心出具之證明書1紙附原審卷內 可
    參，其為家中生活支柱，本院認縱科以法定最低度之刑，猶
    嫌過重，其犯罪之情狀，尚非全無可憫，爰依刑法第59條規
    定酌量減輕其刑，並依法先加後減之。
五、原審因認被告罪證明確，引用刑法第220條第1項、 第211條
    、第47條、第59條、第38條第1項第3款，並審酌被告犯罪之
    目的、手段、生活狀況、品行、智識程度、犯罪所生之危害
    等一切情狀，量處有期徒刑七月，以資懲戒。對於扣案之甲
    ○○中華民國護照（護照編號：第000000 000號）第17頁（
    其上有內政部警政署航空警察局證照查驗隊之「西元2004年
    5月14日」出境查驗章戳印、「西元2004年5月21日」入境查
    驗章戳印各乙枚），為被告所有，而為其犯罪所得之物，爰
    依刑法第38條第1項第3款規定，宣告沒收之；又偽刻之內政
    部警政署航空警察局證照查驗隊之入境、出境查驗章各乙個
    ，雖為被告所有，而為其犯罪所用之物，惟被告於使用後業
    已丟棄滅失，業據被告於警訊及偵查中供陳在卷，爰不為沒
    收之宣告。核其認事用法，並無不合，量刑亦屬妥適，上訴
    人即被告上訴意旨仍執前詞指摘原判決不當，洵無理由，上
    訴應予駁回。
據上論斷，應依刑事訴訟法第368條，判決如主文。
本案經檢察官曾忠己到庭執行職務。
中　　華　　民　　國　　94　　年　　7　　月　　19　 　日
　　　　　　　　　刑事第四庭    審判長法　官  許增男
　　　　　　　　　　　　　　　　　    法　官  謝靜恒
　　　　　　　 　 　　　　　　　　　　法　官  周煙平
以上正本證明與原本無異。
如不服本判決，應於收受送達後十日內向本院提出上訴書狀，其
未敘述上訴之理由者並得於提起上訴後十日內向本院補提理由書
（均須按他造當事人之人數附繕本）。
                                      書記官  蕭麗珍
中　　華　　民　　國　　94　　年　　7 　　月　　25　　日
附錄：本案論罪科刑法條全文
刑法第220條第1項
在紙上或物品上之文字、符號、圖畫、照像，依習慣或特約，足
以為表示其用意之證明者，關於本章及本章以外各罪，以文書論
。
刑法第211條
偽造、變造公文書，足以生損害於公眾或他人者，處一年以上七
年以下有期徒刑。
